【裁判字號】    92,上重更(一),13
【裁判日期】    920502
【裁判案由】    毒品危害防制條例等
【裁判全文】
臺灣高等法院刑事判決                          九十二年度上重更(一)字第一三號
    上  訴  人  乙○○
    即  被  告
    選任辯護人  甲○○律師
右上訴人因毒品危害防制條例等案件，不服臺灣桃園地方法院九十一年度重訴字第一
一號，中華民國九十一年八月六日第一審判決（起訴案號：臺灣桃園地方法院檢察署
九十一年度偵字第一一六四號）提起上訴，判決後經最高法院發回更審，本院判決如
左：
    主  文
原判決關於乙○○部分撤銷。
乙○○共同運輸第一級毒品，處無期徒刑，褫奪公權終身。扣案之第一級毒品海洛因
肆包合計淨重柒佰伍拾點零參公克（純度百分之陸捌點陸肆、純質淨重伍佰壹拾肆點
捌貳公克）及第一級毒品海洛因肆包合計淨重柒佰零參點玖參公克（純度百分之陸壹
點玖肆、純質淨重肆佰參拾陸點零壹公克），均沒收銷燬之。包裝紙八張（計重拾肆
點零貳公克）及休閒鞋、涼鞋各壹雙均沒收。
    事  實
一、乙○○與丙○○（業經判決確定）均明知毒品海洛因為政府公告管制進口之物品
    ，並屬毒品危害防制條例所規範之第一級毒品。二人為舊識，均因原所經營生意
    不佳，乃相偕赴泰國考察造酒工廠多次，準備於政府開放釀酒，從事釀酒生意，
    乙○○因多次前往泰國而認識不詳真實姓名綽號「小蔣」者，並知悉其有購買毒
    品海洛因之管道。竟萌生歹念，思及自泰國購買毒品海洛因私運進口，並於民國
    （以下同）九十年十二月底某日至丙○○位於彰化縣社頭鄉○○村○○○路一０
    七號住處泡茶聊天時，乙○○乃問丙○○願不願意幫他一起把毒品海洛因自泰國
    挾帶運輸回台灣，並應允丙○○若至泰國運輸毒品海洛因走私進口後，願意給予
    新台幣（以下同）十五萬元，經丙○○同意後，二人乃基於共同運輸毒品海洛因
    走私進口之犯意聯絡，於九十一年一月七日二人一起搭機赴泰國曼谷，隨即轉機
    赴清邁後，即由乙○○之前所先聯絡並向之購買毒品綽號「小蔣」者安排之泰國
    成年女子，載往事先安排下榻當地飯店之房間（二房間相鄰）後，乙○○即與該
    泰國女子離去，安排運輸毒品海洛因私運進口事宜，並囑丙○○在房內等候其通
    知。迨於同年月十日乙○○告知丙○○將會有一名泰國女子拿一雙涼鞋請其換穿
    回台灣，果於當日中午某時，丙○○即自乙○○所聯絡之泰國女子處，拿到該雙
    內藏有毒品海洛因涼鞋一雙穿上後（內藏有毒品海洛因四包、合計淨重七０三．
    九三公克、包裝重七．０一公克），旋乙○○亦出現，同時雙腳上穿有內藏毒品
    海洛因之休閒鞋一雙（內藏有毒品海洛因四包、合計淨重七五０．０三公克、包
    裝重七．０一公克），並告知準備返回台灣，且隨即由該泰國女子開車載送二人
    前往清邁機場搭機赴曼谷，嗣乙○○、丙○○即分別穿著夾藏毒品海洛因之休閒
    鞋、涼鞋，搭乘泰國航空編號ＴＧ－六三六班機回台灣，自泰國運輸走私進口分
    別藏於所穿之休閒鞋、涼鞋之毒品海洛因來台，嗣於同日晚間十一時四十分許入
    境中正機場時為調查人員當場查獲，並取出乙○○夾藏於所穿之休閒鞋內取出毒
    品海洛因四包（合計淨重七五０．０三公克、包裝重七．０一公克、純度六八．
    六四％、純質淨重五一四．八二公克），及取出丙○○夾藏於所穿之涼鞋內毒品
    海洛因四包（合計淨重七０三．九三公克、包裝重七．０一公克、純度六一．九
    四％、純質淨重四三六．０一公克）。
二、案經法務部調查局桃園縣調查站移送台灣桃園地方法院檢察署檢察官偵查起訴。
    理  由
一、訊據上訴人即被告乙○○固坦承有於右揭時地自泰國曼谷搭機入境中正機場時遭
    調查人員分別在其與丙○○所穿之休閒鞋、涼鞋內查獲右揭毒品海洛因之事實，
    惟矢口否認有何運輸及私運毒品海洛因進口之犯行，辯稱：丙○○是臨時決定要
    與其一起去泰國考察酒糟生意，丙○○的機票旅費都是他自己出的，其等均是在
    泰國時受到一位綽號叫「小蔣」者利用，「小蔣」叫其等幫他挾帶緬甸寶石回台
    灣，其等始穿上由「小蔣」所提供之休閒鞋及涼鞋回台灣，其與丙○○都是被人
    利用，其不知鞋裡有夾藏海洛因，亦未以十五萬元代價要丙○○一起私運毒品進
    口，其與丙○○並無主從關係云云，復又於本院審理時辯稱：其是在不知情的情
    況之下被一位泰國女子及丙○○利用，是那名女子及丙○○拜託其帶東西回來，
    但其不知是毒品，說東西帶回來會有人跟其聯絡云云。惟查：
  (一)被告乙○○如何於右揭時地與同案被告丙○○共同謀議自泰國運輸及私運毒品海
    洛因進口，嗣於九十一年一月十日二人分別以換穿夾藏海洛因之休閒鞋、涼鞋方
    式，自泰國曼谷搭機運輸及私運上揭毒品海洛因進入台灣地區等情，業據同案被
    告丙○○於調查站調查時供稱：這次是「邱仔（即乙○○）」要求伊赴泰國協助
    帶毒品回台灣，同時允諾給伊十五萬元，「邱仔」並向伊表示將貨送到龜山鄉長
    庚醫院附近加油站後，有人會來接伊，同時會將十五萬元給伊，但是誰會來接伊
    不清楚云云（見偵查卷第十頁），嗣於偵查時供稱：在去年（九十年）十二月底
    ，乙○○到伊家泡茶，跟伊提起幫其挾帶毒品之事，事成之後給伊十五萬元，入
    境後必須帶到（林口）長庚醫院對面加油站，有人會來接應，至於是誰就不用問
    那麼多等語（見偵查卷第二六頁），而被告乙○○於偵查時供承：此次是伊第一
    次走私毒品，因快過年，想籌一點費用，知道要走私的是海洛因等語（見偵卷第
    二十九頁背面），嗣於調查站訊問時復供稱：伊與丙○○赴泰國均是經過商議後
    成行的，此次赴泰國清邁是伊提出的，於九十一年一月七日清晨從（彰化縣）社
    頭鄉一同搭乘通天巴士赴中正機場出境云云（見偵卷第四十八頁）。並坦承此次
    自泰國夾帶毒品海洛因入境之事實，而被告於原審法院審理時仍供承有與丙○○
    自泰國夾帶毒品私運入境之事實（見原審卷第八頁及第三八頁），且查被告與丙
    ○○自泰國搭機運輸及私運毒品海洛因進口之事實，並據證人即查獲本案之台北
    關稅局人員蔡峻琳於原審法院調查時證稱：當天係根據桃園調查站的密報及通知
    ，當乙○○、丙○○下飛機時，桃園調查站人員便帶他們到辦公室檢查，發現在
    乙○○穿的休閒鞋鞋墊內及丙○○穿的涼鞋夾層內藏有海洛因等語（見原審卷第
    三九頁），另證人即查獲本案之桃園縣調查站人員王正湧於原審法院調查時亦證
    稱：當天作筆錄時丙○○有承認他是與乙○○一起走私毒品。丙○○說是乙○○
    主動邀他去的，乙○○要丙○○帶回到林口長庚醫院附近，並說要給丙○○十五
    萬元的報酬，沒有說接頭的人，只說到那邊，自然會有人聯絡等語（見原審卷第
    七三頁），而證人即另一查獲本案之調查站人員江衍慶於原審法院調查時亦證稱
    ：調查局根據資料，通知要嚴格查察乙○○及丙○○，我們先搜行李，再搜身，
    發現（乙○○所穿）休閒鞋有異狀，撬開來看，才發現海洛因等語（見原審卷第
    七四頁），並有被告乙○○及丙○○二人所夾藏於所穿著休閒鞋、涼鞋內攜帶入
    境之不明白色物品共八包扣案足稽，而該物品經送請法務部調查局鑑驗結果，發
    現確係第一級毒品海洛因，分別：(1)夾藏於休閒鞋內之四包毒品海洛因，合計淨
    重七五０．０三公克、包裝重七．０一公克、純度六八．六四％、純質淨重五一
    四．八二公克；(2)夾藏於涼鞋內之四包毒品海洛因合計淨重七０三．九三公克、
    包裝重七．０一公克、純度六一．九四％、純質淨重四三六．０一公克；有法務
    部調查局鑑定通知書二紙在卷足佐，並有供被告乙○○及丙○○運輸及私運毒品
    進口所用之休閒鞋、涼鞋扣案足憑。復有中正國際機場入出境服務站檢查通知單
    二紙、財政部台北關稅局九十一年一月十日北稽一檢移字第九一００一、九一０
    ０二號函在卷可參。足證被告乙○○確有與丙○○共同自泰國運輸並私運毒品海
    洛因入境之事實，應堪認定。
  (二)雖被告乙○○嗣辯稱：其不知所換穿休閒鞋及丙○○所穿涼鞋內夾藏毒品海洛因
  ，綽號「小蔣」者說是夾帶緬甸寶石云云，然查，被告乙○○及丙○○如何謀議前
  往泰國私運毒品海洛因進口，嗣二人一同搭機前往泰國清邁，經分別換穿明知夾層
  內藏有上揭毒品海洛因之休閒鞋及涼鞋，而於上揭時間自泰國曼谷搭機私運該等毒
  品海洛因入境中正機場之事實，已據被告乙○○及丙○○供承如上，且查寶石與毒
  品海洛因其材質、形狀等互異，包裝及攜帶方式亦有所不同，若夾藏於休閒鞋及涼
  鞋之夾層內，於穿著時其觸感亦有不同，茍如被告乙○○所述該休閒鞋內係夾藏寶
  石，則於其換穿該休閒鞋時，當必發現其中有異，且依本國法律挾帶違禁物品闖關
  入境，動輒涉及刑事責任，若如被告所言僅是受人委託挾帶入關，並無報酬，則其
  為自身安全著想，衡情豈有可能不究明該休閒鞋內究藏何物之理，且依同案被告丙
  ○○上揭所述被告乙○○要其幫忙自泰國私運毒品海洛因入境，並允諾事成後給予
  其十五萬元代價，玆丙○○既供承知悉其所換穿之涼鞋內夾帶毒品海洛因，則委請
  丙○○私運毒品之被告乙○○又豈有不知之理，至丙○○嗣雖於原審法院審理時改
  稱乙○○並未至伊住處邀約前往運輸毒品入境，亦未應允給予十五萬元之報酬，伊
  係於警察拿刀割開鞋子時才知道涼鞋理藏有毒品云云，與前開所述不符，亦核與事
  實相異，且查丙○○業因運輸及私運上揭毒品海洛因入境而經判處有期徒刑十二年
  確定，是其事後翻異前詞，要係迴護被告乙○○之詞，自不足為被告乙○○有利之
  認定，而被告乙○○事後翻異前詞改稱其以為係換穿夾藏緬甸寶石的休閒鞋，其不
  知道是毒品海洛因云云，為避重就輕之詞，殊無足採。
(三)至被告乙○○雖辯稱：伊與丙○○並無主從關係，並非伊邀同丙○○自泰國私運毒
  品海洛因入境云云。惟查：被告乙○○與丙○○於本案被查獲前，即有四次共同自
  泰國搭乘同一班飛機返台（連同本次被查獲共五次搭乘同一班機返台），業據被告
  乙○○及丙○○於調查站訊問時供述在卷，並有被告乙○○及丙○○二人入出境查
  詢表在卷可按，而此次係被告乙○○邀同丙○○一起前往泰國私運毒品海洛因入境
  ，並應允事成後給予丙○○十五萬元等情，已據丙○○供述如前，且被告乙○○於
  調查站訊問時供稱此次赴泰國清邁是伊提出的等語，復參以原審法院將被告乙○○
  調查局測謊結果，被告乙○○於測試時顯現出情緒波動反應，有說謊之情形，亦有
  法務部調查局測謊報告書在卷足按，足徵被告乙○○及丙○○此次前往泰國係經被
  告乙○○提議，並以十五萬元之代價邀同丙○○與其一同前往泰國私運毒品海洛因
  入境，被告乙○○所辯並非伊邀同丙○○前往泰國私運毒品海洛因入境等語，顯非
  事實，至被告乙○○另辯稱同案被告丙○○的機票及旅費都是丙○○自己付的，可
  證明並不是其邀丙○○去泰國的云云，雖同案被告丙○○於本院調查時亦自承機票
  及旅費都是自己出的等語（見本院更(一)卷九十二年四月二日訊問筆錄），惟丙○○
  坦承挾帶毒品入境會有酬勞十五萬元，則縱丙○○於本院調查所言屬實，此酬勞內
  是否已含機票及旅費之支出，已非無疑，且倘機票與旅費均係丙○○自行負擔，亦
  不足以證明被告並無邀同丙○○去泰國等情，是被告此部分所辯，顯不足為其有利
  之證明。
(四)又被告乙○○雖另辯稱係綽號「小蔣」者要其幫忙私運系爭物品入境，其係被利用
  為運輸工具云云，惟查若綽號「小蔣」者委請被告乙○○自泰國私運物品前來台灣
  地區，則綽號「小蔣」者當會告知該物品內容，以免爾後橫生枝節，然被告乙○○
  所述綽號「小蔣」者委請其私運緬甸寶石入境云云，已與被告乙○○及丙○○實際
  係自泰國私運毒品海洛因入境不符，另查上揭毒品海洛因，價值高昂，若係綽號「
  小蔣」者委請被告乙○○等私運來台，則被告乙○○與該綽號「小蔣」者當有相當
  之情誼，惟據被告乙○○於調查站調查時供稱伊於九十年九、十月間某日晚上在泰
  國曼谷某ＫＴＶ酒店經由泰國有人介紹而認識「小蔣」，然後至九十一年一月九日
  開始有聯繫，同月十日再泰國曼谷機場是第二次見面云云（見偵查卷第五頁），復
  又於本院調查時改口稱：（你何時認識「小蔣」？）我也不認識，只是回去坐在一
  起聊天。（見本院更(一)卷九十二年四月二日訊問筆錄），其前後供述不一，至多也
  僅得認定被告乙○○與該綽號「小蔣」者有見過二次面，顯非熟識，綽號「小蔣」
  者是否有可能委請被告乙○○自泰國私運如此數量之毒品海洛因來台，暨被告乙○
  ○是否甘冒罹犯重罪，未獲任何酬勞之情況下，即受該綽號「小蔣」者之委託私運
  毒品海洛因入境，非無可疑，且若係綽號「小蔣」者委請被告乙○○私運毒品海洛
  因來台，何以於入境後，該毒品海洛因應送達何處或交予何人，如何聯絡交貨之方
  式等，竟均付諸闕如，實有違常理，是被告乙○○顯係此次運輸毒品之主謀，其辯
  稱係遭「小蔣」利用為毒品之運輸工具，並非運輸毒品之主謀云云，不可採信。本
  件顯係被告乙○○在泰國向綽號「小蔣」者購買上揭毒品海洛因後，邀同丙○○一
  起自泰國私運來台，應堪認定。另同案被告丙○○於調查局訊問時明確供稱：這一
  次「邱仔」要求我協助帶毒品回台灣原允諾給我十五萬元，「邱仔」向我表示將貨
  ，於檢察官偵訊時亦同此供述（見偵查卷第十頁、第二十六頁），顯見被告乙○○
  為避免風險，乃不於闖關入境後即向丙○○拿取毒品，而另外再安排其他不明人士
  於林口長庚醫院附近加油站與丙○○接頭拿取毒品，嗣丙○○雖於原審調查時翻異
  前供，改稱係「小蔣」要其將鞋穿至桃園長庚醫院對面的加油站云云（見原審卷第
  十頁、第一０九頁），顯為迴護被告乙○○之詞，當非可採。至被告乙○○於原審
  偵審及本院第一次訊問時辯稱係受「小蔣」利用，而換穿夾藏毒品之休閒鞋，復於
  本院審理時又改稱是被一位泰國女子及丙○○利用帶毒品回來云云，供詞前後反覆
  ，均意圖為事後卸責之詞，均不可採信。
(五)另同案被告丙○○在財政部台北關稅局偵訊時供稱：這些物品‧‧‧在曼谷一處公
  園一個會華語男子（我不認識），主動問我有一雙拖鞋托我穿回台灣，且有新台幣
  十餘萬元代價等語（見偵查卷第十六頁反面），與調查局調查及檢察官偵訊時所供
  係在清邁的飯店有一名女子將鞋交給他等語顯有不同，本院於調查時訊問同案被告
  丙○○：（為何你在關稅局的時候，說是在泰國一個公園是一個男子交給你，給你
  十五萬元代價等語，為何有不同陳述？）是清邁飯店外面一個公園，一個女子跟我
  至飯店交給我。女孩先來，女孩坐一下的時候，男子就來了‧‧‧。（你在財政部
  關稅局的時候，說是在曼谷交給你，為何又有時候說是在清邁交給你？）我把曼谷
  當首都，把清邁當曼谷。（見本院更(一)卷九十二年四月二日訊問筆錄），顯見同案
  被告丙○○於財政部台北關稅局訊問時之供詞，確有部分口誤，經細繹其意與調查
  局調查及檢察官偵訊時所供大致上均相同，並無前後矛盾之情甚明。其雖先後供述
  有一會說華語之男子與泰國女子與之接觸，推此二人均有與被告乙○○接觸，雖該
  二人與丙○○接觸時被告乙○○並不在場，惟縱各種跡象顯示，係被告乙○○所事
  先安排者，被告乙○○自難據以卸責。另查被告乙○○雖在泰國購買上揭毒品海洛
  因私運入境，惟並無何積極證據足資證明被告乙○○係意圖供販賣而販入系爭毒品
  海洛因，而同案被告丙○○除供述被告乙○○以十五萬元之代價邀同其一起私運上
  揭毒品海洛因入境外，並未指述被告乙○○係意圖供販賣而自泰國私運毒品海洛因
  入境，且被告乙○○及丙○○自泰國私運上揭毒品海洛因，甫入境中正機場即遭查
  獲，亦無何販賣之事實，是本件尚難認被告乙○○係意圖供販賣而販入系爭毒品海
  洛因，附此敘明。
二、按海洛因為毒品危害防制條例第二條第一項第一款所規範之第一級毒品，並屬行
    政院依據懲治走私條例第二條第四項公告之「懲治走私條例公告管制物品項目及
    其數額」中甲項管制進出口物品第四款所列之毒品。查被告乙○○行為後，懲治
    走私條例第二條第一項規定業於九十一年六月二十六日修正公布，並於同年月二
    十八日生效施行，而該條文關於最重法定刑部分新舊法規定雖均為有期徒刑七年
    ，惟就併科罰金刑部分之規定，由二十萬元提高為三百萬元，比較新舊法結果，
    以修正前之懲治走私條例第二條第一項較有利於被告，依刑法第二條第一項但書
    規定，自應適用行為時即修正前懲治走私條例第二條第一項之規定。核被告乙○
    ○自泰國運輸及私運毒品海洛因入境所為，係犯修正前懲治走私條例第二條第一
    項之私運管制物品進口逾公告數額罪及毒品危害防制條例第四條第一項之運輸第
    一級毒品罪，而被告乙○○非法持有第一級毒品海洛因之低度行為，應為其運輸
    之高度行為所吸收，不另論罪。被告乙○○與同案被告丙○○間，就上開所為二
    罪，有犯意聯絡及行為分擔，均為共同正犯。被告乙○○以一輸入行為，同時觸
    犯上開二罪，應依想像競合犯之規定從一重之運輸第一級毒品罪處斷。至被告乙
    ○○雖迭次供稱上揭毒品海洛因係來自綽號「小蔣」者，惟其並未具體供述綽號
    「小蔣」者之真實姓名或住居所，以供檢調機關追查，則本件並未因被告乙○○
    及丙○○到案供出毒品來源而查獲該綽號「小蔣」者，自難依法予以減輕其刑，
    附此敘明。原審以被告乙○○犯行事證明確，予以論罪科刑，固非無見，惟查
    本件供包裝毒品海洛因所用之包裝紙八張（計重十四點零二公克），並非屬毒品
    海洛因，原審並認屬查獲之毒品海洛因範疇，併依毒品危害防制條例第十八條第
    一項前段規定予以宣告沒收銷燬之，尚有未洽，是被告乙○○上訴意旨否認有運
    輸及私運毒品海洛因進口之犯行，固無理由，惟原判決關於被告乙○○部分既有
    可議之處，自應由本院予以撤銷改判。爰審酌被告乙○○之素行，犯罪之動機、
    目的、手段，其為本案之主謀者，而私運入境之毒品海洛因數量龐大，價值不菲
    ，若非及時查獲，一旦流入市面，將加速毒品氾濫程度，對社會治安及國人健康
    將造成不良影響及犯罪後態度等一切情狀，量處無期徒刑，並依法宣告褫奪公權
    終身。至分別自上揭休閒鞋及涼鞋起出而扣案之第一級毒品海洛因四包（合計淨
    重七五０．０三公克、純度六八．六四％、純質淨重五一四．八二公克）及毒品
    海洛因四包（合計淨重七０三．九三公克、純度六一．九四％、純質淨重四三六
    ．０一公克），均係查獲之毒品，應依毒品危害防制條例第十八條第一項前段宣
    告沒收銷燬。而扣案之包裝毒品海洛因所用之包裝紙八張（計重十四點零二公克
    ）及休閒鞋、涼鞋各一雙，係被告乙○○及共犯丙○○所有而供本件犯罪所用之
    物，並依同條例第十九條第一項之規定宣告沒收。
據上論斷，應依刑事訴訟法第三百六十九條第一項前段、第三百六十四條、第二百九
十九條第一項前段，毒品危害防制條例第四條第一項、第十八條第一項前段、第十九
條第一項，修正前懲治走私條例第二條第一項、第十一條，刑法第十一條前段、第二
條第一項但書、第二十八條、第五十五條、第三十七條第一項，判決如主文。
本案經檢察官蔡薰慧到庭執行職務。
中      華      民      國      九十二    年      五      月     二     日
                              臺灣高等法院刑事第四庭
                                  審判長法  官  蔡  永  昌
                                        法  官  李  英  豪
                                        法  官  陳  榮  和
右正本證明與原本無異。
如不服本判決，應於收受送達後十日內向本院提出上訴書狀，其未敘述上訴之理由者
並得於提起上訴後十日內向本院補提理由書（均須按他造當事人之人數附繕本）。
                                        書記官  劉  麗  芬
中      華      民      國      九十二  年        五    月      五      日
附錄：本案論罪科刑法條全文
毒品危害防制條例第四條第一項
製造、運輸、販賣第一級毒品者，處死刑或無期徒刑；處無期徒刑者，得
併科新台幣一千萬元以下罰金。
修正前懲治走私條例第二條第一項
私運管制物品進口、出口逾公告數額者，處七年以下有期徒刑，得併科新台幣二十萬
元以下罰金。


司法院資訊處製作；財團法人民間司法改革基金會備份。
